【裁判字號】    97,交聲,39
【裁判日期】    970331
【裁判案由】    違反道路交通管理處罰條例聲明異議
【裁判全文】
臺灣基隆地方法院交通事件裁定          97年度交聲字第39號
原處分機關  交通部公路總局臺北區監理所基隆監理站
受處分人即
異  議  人  甲○○
                     國民
上列異議人即受處分人因違反道路交通管理處罰條例案件，對於
交通部公路總局臺北區監理所基隆監理站中華民國97年1 月31日
所為之處分（原處分案號：基監字第裁42-AEW279416號），聲明
異議，本院裁定如下：
        主  文
異議駁回。
        理  由
一、原處分意旨略以：本件異議人即受處分人（下稱異議人）甲
    ○○於民國96年12月27日下午7 時59分許，騎乘車牌號碼CZ
    2-405 號重型機車於台北市○○路○ 段30巷處即在應屬單行
    道之道路上逆向行駛，遭臺北市政府警察局內湖分局內湖派
    出所員警乙○○攔停，以異議人有不按遵行之方向行駛之行
    為，違反道路交通管理處罰條例第45條第1 款規定之行為當
    場掣單舉發。嗣異議人於應到案日期前向原處分機關提出申
    訴，經原處分機關函請原舉發單位調查，仍認異議人確有前
    揭違規行為，原處分機關乃依道路交通管理處罰條例第45條
    第1 款、第63條第1 項第1 款（原裁決書漏引第1 項第1 款
    ）規定，於97年1 月31日以基監字第裁42-AEW279416號裁決
    書裁處異議人罰鍰900 元，並記違規點數1 點，應無不合等
    語。
二、聲明異議略以：當時天色昏暗，路口及巷內均無明顯標誌或
    標線該路段為單行道，爰依法聲請撤銷原處分云云。
三、按駕駛人駕駛汽車，應遵守道路交通標誌、標線、號誌之指
    示，道路交通安全規則第90條定有明文。次按汽車駕駛人如
    不按遵行之方向行駛者，處新臺幣（下同）600 元以上1,80
    0 元以下罰鍰，並記違規點數1 點，道路交通管理處罰條例
    第45條第1 款、第63條第1 項第1 款亦有明文規定。
四、訊據異議人固不否認其於前揭時地騎乘車牌號碼CZ2-405 號
    重型機車沿臺北市○○○路○ 段30巷，惟矢口否認有何不按
    遵行方向行駛之違規行為，辯稱：伊將機車放進臺北市○○
    路○ 段30巷內停車格，並未看到任何單行道或禁止進入之標
    誌及標線，因此並未違反遵行方向，竟遭員警開單告發，難
    以甘服云云。經查：
  (一)證人即本件舉發警員乙○○到庭結證稱當時係在現場圖之「
    警方告發地點」舉發異議人，其是在執行巡邏勤務取締交通
    、紓解交通勤務，舉發時看到異議人逆向從成功路4 段30巷
    口逆向轉出成功路等語（見本院97年3 月11日訊問筆錄），
    提出當庭繪製現場圖1 紙附卷供參。而依證人提出之現場照
    片及現場圖所示，成功路4 段30巷前後入口處均設有單行道
    、禁止進入及禁止左轉之標誌，並懸掛於一般用路人均可清
    楚目視之處，堪認已盡相當之告知義務。參諸異議人係領有
    合法駕駛執照之人，有相當駕駛知識及經驗，見成功路4 段
    30巷上之車輛行車方向一致，應可知悉該處為單行道，並非
    供雙向通行。故異議人辯稱舉發地點並未設立單行道、禁止
    進入或左轉之標誌，依其行車方向無法看到標誌云云，實屬
    事後卸責之詞，殊不足採。
  (二)又衡諸證人乙○○與異議人素不相識，諒無設詞誣攀之理。
    況交通違規事件，本質上為行政處分，係公務員基於職務上
    之權力，依法就特定之具體事件所為之具公法上效果之單方
    面行政行為，基於公務員為公法上行為具有公信力之原則，
    該行政行為當可被推定為真正，其據以依法處分之事實認定
    亦為正確無誤，本此公信原則，乃立法者賦予行政機關制定
    違反道路交通事件統一裁罰基準及處理細則，以達其維護交
    通秩序、安全之行政目的，反之，若謂公務員一切行政行為
    均需預留證據以為佐證，則國家行政勢必窒礙難行，據此，
    刑事訴訟法就犯罪證據有關之規定中與屬行政秩序罰之交通
    違規裁罰本質不合部分，自不在準用之列。又異議人就員警
    之舉發是否有誤之事實，未能提出足夠之相關證據以供調查
    ，本院經查亦無任何證據足資證明本件舉發內容，有何捏造
    事實違法取締之情事，則執勤員警本其維護交通秩序、安全
    職責所為之舉發，自應受到合法、正確之推定，證人乙○○
    之證言應可採信，足認異議人當時確實騎乘機車在成功路4
    段30巷之單行道上逆向行駛，異議人辯稱當時未見有任何單
    行道之標誌、標線，亦無可採。故本件事證明確，異議人確
    有上開不按遵行方向行駛之違規行為，洵堪認定。
五、綜上所述，異議人確實於前述時地騎乘上開重型機車有未依
    遵行方向行車之違規行為，從而原處分機關依道路交通管理
    處罰條例第45條第1 款、第63條第1 項第1 款（原裁決書漏
    引第1 項第1 款）及違反道路交通管理事件統一裁罰基準表
    等規定，於97年1 月31日以基監字第裁42-AEW279416號裁決
    書裁處受處分人罰鍰900 元，並記違規點數1 點，並無違誤
    。本件異議為無理由，應予駁回。
六、據上論斷，依道路交通案件處理辦法第19條，裁定如主文。
中    華    民    國    97    年    3     月    31    日
                  交通法庭法  官 何怡穎
以上正本證明與原本無異。
對於本件裁定如有不服，應於收受送達後5 日內，向本院提出抗
告狀。
中    華    民    國    97    年    3     月    31    日
                          書記官 鄭梅君


司法院資訊處製作；財團法人民間司法改革基金會備份。
